【裁判字號】    98,消債更,49
【裁判日期】    990223
【裁判案由】    更生事件
【裁判全文】
臺灣臺東地方法院民事裁定            98年度消債更字第49號
聲  請  人
即  債務人  甲○○
代  理  人  陳信伍律師
上列當事人因消費者債務清理事件聲請更生，本院裁定如下：
    主    文
債務人甲○○自民國九十九年二月二十五日十六時起開始更生程
序。
命司法事務官進行本件更生程序。
    理    由
一、聲請意旨略以：聲請人因消費借貸負有債務，而有不能清償
    之情，曾於民國95年7月提出債權人清冊，以書面向最大債
    權金融機構台新國際商業銀行股份有限公司（下稱台新銀行
    ）請求共同協商債務清償方案，台新銀行提出協商條件為每
    月清償新臺幣（下同）21,546元，聲請人已繳納3期，然因
    聲請人之配偶潘志賢失業，以其打零工之收入無法資助聲請
    人給付協商條件，故而毀諾，此實屬不可歸責於己之事由，
    且聲請人無擔保或無優先權之債務總額未逾1,200萬元，復
    未經法院裁定開始清算程序或宣告破產，爰向本院聲請更生
    等語。
二、按債務人與金融機構協商成立者，不得聲請更生或清算，但
    因不可歸責於己之事由，致履行顯有重大困難者，不在此限
    。本條例施行前，債務人依金融主管機關協調成立之中華民
    國銀行公會會員辦理消費金融案件無擔保債務協商機制與金
    融機構成立之協商，準用前項之規定，消費者債務清理條例
    （下稱本條例）第151條第5 項、第6項分別定有明文。次按
    債務人不能清償債務或有不能清償之虞，且無擔保或無優先
    權之債務總額未逾1,200 萬元者，於法院裁定開始清算程序
    或宣告破產前，得向法院聲請更生，亦為本條例第3 條、第
    42條第1 項所明定。又法院開始更生程序之裁定，應載明其
    年、月、日、時，並即時發生效力。法院開始更生或清算程
    序後，得命司法事務官進行更生或清算程序，必要時得選任
    律師、會計師或其他適當之自然人或法人一人為監督人或管
    理人，復為本條例第45條第1項、第16條所明定。
三、經查：聲請人主張之事實，業據提出財產及收入狀況說明書
    、財團法人金融聯合徵信中心當事人綜合信用報告--債務清
    理條例前置協商專用債權人清冊、無擔保債務還款計畫、債
    務協商繳款明細、聲請人及其子女潘芃樺與潘品蓁財政部臺
    灣省南區國稅局財產歸屬資料清單（下稱財產歸屬清單）、
    聲請人、潘志賢、潘芃樺及潘品蓁96至97年度綜合所得稅各
    類所得資料清單（下稱所得清單）、臺灣銀行綜合存款存摺
    、勞健保投保資料、薪資通知單、每月支出明細表、未成年
    子女學雜費繳費收據、戶籍謄本、日常生活消費明細、發票
    、建物及土地登記謄本等文件為證。觀之聲請人96及97年度
    所得清單暨財產歸屬清單，計算扣除稅額後之平均每月收入
    為8,652元〈計算式：(112,260－1,152＋96,561)÷24＝8,6
    52〉。另依其98年1月至11月之薪資通知單（本院卷第7-8
    、33-34頁），計算其98年平均每月薪資收入為21,533元。
    復參以聲請人名下並無任何財產等情，堪認聲請人主張其每
    月收入不足清償協商金額21,546元可採。足徵台新銀行斯時
    定協商條件之際，並未詳加評估聲請人每月收入及必要費用
    支出。職是，依聲請人之客觀實際情況可證其收入實不足負
    擔協商條件，應屬不可歸責於己之事由，致履行顯有重大困
    難之情。揆諸上開說明，聲請人聲請更生，應屬有據，爰裁
    定如主文第1項所示。
中    華    民    國    99    年    2     月    23    日
                 民事庭    法      官  傅曉瑄
以上正本係照原本作成。
本件不得抗告。
本裁定已於99年2月25日16時公告。
中    華    民    國    99    年    2     月    25    日
                            書  記  官  莊惠如

司法院資訊處製作；財團法人民間司法改革基金會備份。
